【裁判字號】    99,易,975
【裁判日期】    991230
【裁判案由】    違反毒品危害防制條例
【裁判全文】
臺灣屏東地方法院刑事判決               99年度易字第975號
公  訴  人  臺灣屏東地方法院檢察署檢察官
被      告  許毓維
上列被告因違反毒品危害防制條例案件，經檢察官提起公訴（99
年度毒偵字第2405號），嗣因被告就被訴事實為有罪之陳述，經
告知簡式審判程序之旨，並聽取當事人之意見後，本院合議庭裁
定改由受命法官獨任依簡式審判程序進行，判決如下：
    主  文
許毓維施用第二級毒品，累犯，處有期徒刑拾月。
    事  實
一、許毓維前因違反毒品危害防制條例案件經觀察、勒戒後，認
    有繼續施用毒品之傾向，再送強制戒治，於民國91年 3月12
    日期滿執行完畢，並由臺灣屏東地方法院檢察署檢察官以91
    年度戒毒偵字第72號為不起訴處分確定。另因傷害案件，經
    本院以93年度簡字第1214號判處有期徒刑4 月確定；復因持
    有第一級毒品、施用第二級毒品案件，經本院以93年度易字
    第654 號判處有期徒刑5 月、1 年，經定應執行刑有期徒刑
    1 年5 月確定，於95年6 月29日執行完畢。再因施用第二級
    毒品案件，經本院以96年度簡字第1594號判處有期徒刑6 月
    確定；又因違反槍砲彈藥刀械管制條例案件，經本院以96年
    度簡字第1250號判處有期徒刑3 月確定，前述案件合併應執
    行有期徒刑7 月確定；於97年6 月23日執行完畢。嗣因施用
    第二級毒品案件，經本院以98年度易字第107 號判處有期徒
    刑8 月確定，甫於99年7 月18日執行完畢。詎猶不知悔改，
    其明知甲基安非他命係屬第二級毒品，不得持有及施用，仍
    基於施用第二級毒品甲基安非他命之犯意，於99年8 月22日
    中午12時許，在東港漁會廁所用玻璃球燒烤方式施用第二級
    毒品甲基安非他命1 次。嗣於9 同年月23日20時50分許，在
    屏東縣東港鎮○○里○○街28號內，為警持強制採驗尿液許
    可書通知到案接受採尿，經送驗後檢出甲基安非他命陽性反
    應，始知悉上情。
二、案經屏東縣政府警察局東港分局報告臺灣屏東地方法院檢察
    署檢察官偵查起訴。
    理  由
一、本件被告許毓維所犯係死刑、無期徒刑、最輕本刑為3 年以
    上有期徒刑以外之罪，其於準備程序中就被訴事實為有罪之
    陳述，經本院告知簡式審判程序之旨，並聽取公訴人及被告
    意見後，合議庭裁定由受命法官獨任進行簡式審判程序，合
    先敘明。
二、訊據被告對於上揭時、地，施用第二級毒品甲基安非他命之
    事實，於警偵訊及本院審理時均坦承不諱；而被告為警查獲
    所採之尿液檢體，經送台灣檢驗科技股份有限公司以酵素免
    疫法及氣相層析質譜法檢驗結果，呈現甲基安非他命陽性反
    應，此有台灣檢驗科技股份有限公司99年9 月6 日編號KH/2
    0 10/00000000 濫用藥物尿液檢驗報告暨屏東縣政府警察局
    東港分局偵辦毒品條例尿液受檢人真實姓名對照表（代號：
    東警第0000000 號）、毒品初步檢驗報告單各1 份附卷可稽
    ，是被告施用第二級毒品之犯行，堪以認定。
三、按毒品危害防制條例於92年7 月9 日修正公布，自93年1 月
    9 日施行，其中第20條、第23條將施用毒品之刑事處遇程序
    區分為「初犯」、「5 年內再犯」、「5 年後再犯」。依其
    立法理由之說明：「初犯」，經觀察、勒戒或強制戒治，應
    為不起訴處分或不付審理之裁定；經觀察、勒戒或強制戒治
    執行完畢釋放後，「5 年內再犯」者，因其再犯率甚高，原
    實施之觀察、勒戒及強制戒治既已無法收其實效，爰依法追
    訴或裁定交付審理。至於經觀察、勒戒或強制戒治執行完畢
    釋放，「5 年後再犯」者，前所實施之觀察、勒戒或強制戒
    治已足以遮斷其施用毒品之毒癮，為期自新及協助其斷除毒
    癮，仍用「初犯」規定，先經觀察、勒戒或強制戒治之程序
    。從而，依修正後之規定，祇於「初犯」及「5 年後再犯」
    2 種情形，有其追訴條件之限制，即須於初犯經觀察、勒戒
    或強制戒治釋放後，5 年內均無施用毒品之行為，始能認其
    前所實施之觀察、勒戒或強制戒治已足遮斷毒癮，而得於5
    年後再犯時，再予適用初犯之規定，重行觀察、勒戒等程序
    。倘5 年內已經再犯，經依法再為保安處分或追訴處罰，縱
    其第3 次（或第3 次以上）施用毒品之時間，在初犯之保安
    處分執行完畢釋放5 年以後，即與「5 年後再犯」之情形有
    別，且因已於「5 年內再犯」，顯見其再犯率甚高，原實施
    觀察、勒戒或強制戒治，已無法收其實效，自無再經觀察、
    勒戒及強制戒治之必要，應由檢察官逕行起訴，始符新法修
    正之本旨（最高法院97年第5 次刑事庭會議決議、97年度台
    非字第540 號判決參照）。查本案被告前因施用毒品案件，
    經法院裁定令入觀察勒戒處所施以觀察勒戒，於執行完畢後
    5 年內再犯施用毒品罪，復經追訴及判處罪刑確定等情，有
    臺灣高等法院被告前案紀錄表在卷可稽，是本案被告所為施
    用毒品之犯行，距離前開觀察勒戒執行完畢釋放雖已逾5 年
    ，惟被告於上開觀察勒戒執行完畢後5 年內，既已再犯施用
    毒品罪，並經追訴、處罰，揆諸前揭說明，其本次犯行即與
    毒品危害防制條例第20條第3 項所稱之「5 年後再犯」有別
    ，是公訴人依法追訴，於法並無不合，本院自應依法論科。
四、按甲基安非他命為毒品危害防制條例第2 條第2 項第2 款所
    稱之第二級毒品。核被告所為，係犯毒品危害防制條例第10
    條第2 項之施用第二級毒品罪，其持有第二級毒品甲基安非
    他命進而施用，持有毒品之行為為施用毒品之當然手段，不
    另論以持有毒品罪，最高法院74年度台上字第3404號判例意
    旨可資參照。又被告有如事實欄所載前案科刑及執行之情形
   ， 有臺灣高等法院被告前案紀錄表附卷可參，其於有期徒刑
    執行完畢後5 年內，故意再犯本案有期徒刑以上之罪，為累
    犯，應依刑法第47條第1 項之規定加重其刑。本院審酌被告
    施用毒品，足以戕害其身心，滋生其他犯罪，惡化治安，嚴
    重損及公益，且被告前曾犯有施用毒品，復經觀察勒戒及徒
    刑執行完畢，其竟再為本件施用毒品犯行，顯見其不思悔改
    ，自我控制能力亦顯不佳；另考量被告於犯後已能坦承犯行
    ，而其施用毒品之行為於本質上係屬自我戕害行為，反社會
    性之程度應屬較低，兼衡其之犯罪動機、目的、智識程度等
    一切情狀，量處如主文所示之刑。
據上論斷，應依刑事訴訟法第273 條之1 第1 項、第299 條第 1
項前段，毒品危害防制條例第10條第2 項，刑法第11條前段、第
47條第1 項，判決如主文。
本案經檢察官潘國威到庭執行職務。
中    華    民    國    99    年    12    月    30    日
                  刑事第三庭    法  官  蕭筠蓉
以上正本證明與原本無異。
如不服本判決應於收受判決後10日內向本院提出上訴書狀，並
應敘述具體理由；其未敘述上訴理由者，應於上訴期間屆滿後
20日內向本院補提理由書（均須按他造當事人之人數附繕本）
「切勿逕送上級法院」。
中    華    民    國    99    年    12    月    30    日
                                書記官  張語恬
附錄法條：
毒品危害防制條例第10條
施用第一級毒品者，處6 月以上 5 年以下有期徒刑。
施用第二級毒品者，處3 年以下有期徒刑。

司法院資訊處製作；財團法人民間司法改革基金會備份。
